臺灣臺中地方法院刑事判決　　　　　　　96年度訴緝字第61號
公　訴　人　臺灣臺中地方法院檢察署檢察官
被　　　告　甲○○
上列被告因偽造文書等案件，經檢察官提起公訴（86年度偵字第
5529號），因被告於準備程序中就被訴事實為有罪之陳述，經本
院合議庭裁定由受命法官獨任進行簡式審判程序，本院判決如下
：
    主  文
甲○○連續意圖為自己不法之所有，而侵占對於業務上所持有之
物，處有期徒刑柒月。如附表所示之物（含偽造之印章、印文、
署名），均沒收。
    事實及理由
一、本件犯罪事實如下：甲○○冒其胞弟（起訴書誤載為其兄）
    阮順政之名求職，任乙○○○○份有限公司（下稱昌園建設
    公司）於雲林縣東勢鎮昌園鑽石城之工地主任，係從事業務
    之人。詎其自民國八十五年五月間起至同年十二月間某日止
    之任職期間，竟基於意圖為自己不法所有之概括犯意，連續
    多次以昌園建設公司名義向購屋客戶收取變更設計工程款，
    即向Ａ３陳美雅收取新臺幣（下同）五萬一千元，向Ａ１劉
    明山收取四萬一千五百六十五元，向Ｂ３曹明賢收取七萬六
    千元，向Ｂ７吳錦昌收取一萬六千五百元後，均未繳回昌園
    建設公司，將之侵占入己，挪為償還其在外所欠債務之用。
    其復承前開業務侵占及行使偽造私文書之概括犯意，於八十
    五年九月間某日，收受昌園建設公司工務部經理丙○○委託
    擬交與包商「淞輝金屬企業社」工程款即如附表一所示支票
    侵占入己，旋委託雲林縣東勢鎮不知情之刻印業者偽刻「淞
    輝金屬企業社」印章一個，連續持該印章在昌園建設公司支
    票簽收簿私文書上偽簽淞輝金屬企業社負責人「吳宗原」署
    名一枚、蓋用上開印章偽造「淞輝金屬企業社」印文一枚，
    及在該支票背面蓋用上開印章偽造「淞輝金屬企業社」印文
    一枚，持向如附表一所示付款人行使，兌領現款後，挪為償
    還其在外所欠債務之用，足以生損害於昌園建設公司、淞輝
    金屬企業社。又於八十五年十二月十日，受模板包商蔡有德
    之委託，收受金額一萬八千元、二萬元之支票各一紙，擬轉
    交與補貼泥工陳麗雪、周金燦二人，其亦連續將該等支票侵
    占入己，並加以兌領現款後，挪為償還其在外所欠債務之用
    。
二、本案證據除「被告甲○○於本院行準備程序及審理時之自白
    」、「昌園建設公司支票簽收簿影本一紙」應予補充外，餘
    均引用檢察官起訴書之記載（如附件）。
三、被告利用不知情之刻印業者偽造「淞輝金屬企業社」印章一
    個，應成立間接正犯。
四、公訴意旨另略以：被告甲○○除侵占上開金額一萬八千元、
    二萬元之支票各一紙外，猶偽造證人「陳麗雪」、「周金燦
    」之印章為上揭支票背書，以提領上揭支票，足生損害於被
    害人陳麗雪、周金燦二人，因認被告尚涉有刑法第二百十六
    條、第二百十條之行使偽造私文書、第二百十七條之偽造印
    章、偽造印文罪嫌云云。經查，被告於本院行準備程序時已
    辯稱：上開一萬八千元、二萬元金額支票均未載明受款人，
    提示兌領時不需用到證人陳麗雪、周金燦的印章，伊並未盜
    刻被害人陳麗雪、周金燦的印章，亦未在該二張支票背面蓋
    用盜刻印章等語，而證人蔡有德、陳麗雪、周金燦於偵查中
    均僅指證被告有侵占上開一萬八千元、二萬元支票之犯行，
    且遍查全卷，並查無任何積極證據可資證明被告有為此部分
    犯行，自不能證明被告亦犯有此部分犯行，此部分本應為無
    罪判決之諭知，惟因公訴人認此部分與上開行使偽造私文書
    有罪部分，分別具有連續犯之裁判上一罪關係或吸收之一罪
    關係，爰不另為無罪判決之諭知，附此敘明。
五、依刑事訴訟法第二百七十三條之一第一項、第二百九十九條
　　第一項前段、第三百十條之二、第四百五十四條，刑法第二
    條第一項前段、修正前第五十六條、第二百十六條、第二百
    十條、第三百三十六條第二項、修正前第五十五條、第二百
    十九條，罰金罰鍰提高標準條例第一條前段，判決如主文。
本案經檢察官丁○○到庭執行職務。
中　　華　　民　　國　　96　　年　　3　　月　　14 　　日
                     臺灣臺中地方法院刑事第11庭
                             法  官  丁智慧
上正本證明與原本無異。
如不服本判決，應於送達後10日內向本院提出上訴狀（須附繕
本），上訴於臺灣高等法院臺中分院。
                             書記官  陳淑華
中　　華　　民　　國　　96　　年　　3　　月　　14 　　日
附錄本案論罪科刑法條全文：
中華民國刑法第216條
行使第210條至第215條之文書者，依偽造、變造文書或登載不實
事項或使登載不實事項之規定處斷。
中華民國刑法第210條
偽造、變造私文書，足以生損害於公眾或他人者，處5年以下有
期徒刑。
刑法第336條第2項
對於業務上所持有之物，犯前條第一項之罪者，處6月以上5年以
下有期徒刑，得併科3千元以下罰金。
 附表：
┌──┬────────────────┐
│編號│    名稱及數量                  │
├──┼────────────────┤
│ １ │偽造之「淞輝金屬企業社」印章壹個│
├──┼────────────────┤
│    │昌園建設公司支票簽收簿上偽造之「│
│ ２ │「吳宗原」署名壹枚、偽造之「淞輝│
│    │金屬企業社」印文壹枚            │
├──┼────────────────┤
│ ３ │如附表一所示支票背面偽造之「淞輝│
│    │金屬企業社」印文壹枚            │
└──┴────────────────┘
 附表一：
┌──────┬──────┬─────┬─────┬──────┐
│票號　　　　│發票人      │發票日    │金額　    │付款人　　  │
├──────┼──────┼─────┼─────┼──────┤
│0000000     │昌園建設公司│85、11、30│45,600元  │臺中第二信用│
│            │帳號：3178-3│          │          │合作社      │
└──────┴──────┴─────┴─────┴──────┘
